臺灣高等法院臺中分院民事判決　96年度再易字第50號
再審原告　　乙○○
再審被告　　甲○○
上列當事人間請求債務人異議之訴事件，再審原告對於民國96年
6月26日本院96年度上易字第66號確定判決，提起再審之訴，本
院判決如下：
    主  文
再審之訴駁回。
再審訴訟費用由再審原告負擔。
    事實及理由
一、再審原告主張：本院96年度上易字第66號確定判決（下稱原
    確定判決）以「經本院調取上訴人（即再審原告，下同）遷
    徙資料，查悉兩造於民國（下同）90年4月17日兩願離婚前
    均設籍於彰化縣秀水鄉○○街320號，離婚後上訴人於90年8
    月1日遷入彰化縣秀水鄉○○街20巷21號，被上訴人（即再
    審被告，下同）亦於90年12月26日遷入彰化縣秀水鄉○○街
    20巷21號，迄91年10月20日止，兩造均一直設籍於彰化縣秀
    水鄉○○街20巷21號，迨至上訴人簽立系爭書據及本票後三
    個月之92年1月22日上訴人始遷往台中市○○路73號，此有
    本院調取之遷徙紀錄資料查詢結果附卷可稽，是以由上開遷
    徙資料，非但不能證明上訴人上開主張事實，反而證明被上
    訴人之主張兩造離婚後仍同居，其後協議分手之事實為可採
    」等語，惟戶籍謄本記載再審原告係於90年8月1日遷出彰化
    縣秀水鄉○○街20巷21號戶籍地，則原確定判決所為上開論
    述，即與事實不符，上開遷徙紀錄資料查詢結果，不得為有
    利於再審被告之證據。再審原告所立之書據，均未提及再審
    被告多年來對再審原告付出感情及金錢，並照顧扶養再審原
    告與其前妻所生之子而簽立本票交付再審被告，且兩造於90
    年4月17日簽立之離婚協議書第二條約定「男女雙方嗣後均
    無其他財產上或金錢上之任何請求」等語，豈有於91年10月
    再審原告始為補償再審被告而簽立上開書據之理，應可認再
    審原告非在自由意思之下簽立上開書據，原確定判決採證，
    顯違論理及經驗法則，自有民事訴訟法第四百九十六條第一
    項第一款規定適用法規顯有錯誤之情形。另原確定判決所依
    據之遷徙紀錄資料查詢結果，與其提出之戶籍謄本所記載不
    符，原確定判決據為判決之證據「遷徙紀錄資料查詢結果」
    ，具有重大瑕疵，該戶籍謄本之重要證物，未經斟酌，亦有
    民事訴訟法第四百九十六條第一項第十三款、笫四百九十七
    條規定之情形等情。爰依民事訴訟法第四百九十六條第一項
    第一款、第十三款、第四百九十七條規定，求為將原確定判
    決廢棄，並判決確認再審被告持有臺灣臺中地方法院95年度
    票字第10654號裁定所載再審原告簽發面額總計新台幣（下
    同）55萬8000元之34張本票（下稱系爭本票）債權對再審原
    告不存在。再審被告並應將系爭本票交還再審原告。臺灣彰
    化地方法院95年度執字第18594號給付票款強制執行事件之
    強制執行程序，應予撤銷等語。
二、按民事訴訟法第四百九十六條第一項第一款所謂適用法規顯
    有錯誤，係指確定判決所適用法規顯然不合於法律規定，或
    與司法院現尚有效及大法官會議解釋，或最高法院尚有效之
    判例顯然違反者而言。又所謂適用法規顯有錯誤者，不包括
    漏未斟酌證據及認定事實錯誤之情形在內（最高法院63年度
    台上字第880號判例參照）。因此，法院解釋契約、取捨證
    據及認定事實是否妥適，要與原確定判決是否適用法規顯有
    錯誤無涉，自不得據以提起再審之訴。查，原確定判決認定
    兩造於91年10月20日協議分手，再審原告表示願給付60萬元
    予再審被告做為補償之用，並簽發系爭本票交付再審被告，
    且以再審原告既未舉證證明係遭再審被告脅迫始簽發系爭本
    票，據此駁回再審原告之請求，洵屬正當。而為再審被告勝
    訴之判決，經核尚無不合，並未違背法規、判例、解釋，自
    無適用法規顯有錯誤之情形。其中原確定判決就再審被告所
    抗辯兩造於90年4月17日離婚後仍繼續同居生活，迄91年10
    月間，再審原告另結交女友，欲與再審被告分手，惟因再審
    被告多年來對再審原告付出感情及金錢，並照顧扶養再審原
    告與其前妻所生之子達二年餘，在金錢與感情糾葛下，兩造
    於91年10月20日協議分手，再審原告表示願給付60萬元予再
    審被告做為補償之用，並簽發系爭本票交付再審被告等事實
    ，為可採取，係以再審被告所提出之再審原告所簽之書據一
    紙及系爭本票為證，再審原告對系爭本票及書據之真正，並
    不爭執，該書據載明「本人乙○○因於民國91年10月20日上
    （尚）欠甲○○女士陸拾萬錢（元），因甲○○女士同意民
    國91年11月1日起分期攤還所有債物（務），特立此據，於
    民國91年10月20日立據，立據人乙○○」等語，足以證明再
    審被告對再審原告有系爭本票債權為真實。就原確定判決認
    定兩造於91年10月20日協議分手，再審原告表示願給付60萬
    元予再審被告做為補償之用，並簽發系爭本票交付再審被告
    等事實，係屬法院取捨證據、認定事實之職權行使範圍，尚
    非所謂適用法規顯有錯誤之問題。至遷徙紀錄資料查詢結果
    與戶籍謄本記載不符，依戶籍謄本記載，再審原告於90年8
    月1日將戶籍自彰化縣秀水鄉○○街20巷21號遷往台中市○
    ○路73號，原確定判決認定再審原告於92年1月22日將戶籍
    自彰化縣秀水鄉○○街20巷21號遷往台中市○○路73號，亦
    僅認定事實錯誤之問題，並非適用法規顯有錯誤之情形，再
    審原告據此主張，原確定判決有適用法規顯有錯誤之情形，
    顯無理由。
三、按民事訴訟法第四百九十六條第一項第十三款規定提起再審
    之訴，須當事人發現之證物，於前訴訟程序未經斟酌，且一
    經斟酌，即可受較有利之裁判者為相當，若該證物在前訴訟
    程序中已經斟酌，或縱經斟酌，亦不能受較有利之裁判者，
    即不得據以提起再審之訴（最高法院18年上字第710號判例
    參照）。又民事訴訟法第四百九十七條固規定不得上訴於第
    三審法院之事件，其經第二審確定之判決，如就足影響於判
    決之重要證物，漏未斟酌者，得提起再審之訴。惟漏未斟酌
    之證物，無關重要，縱經斟酌，亦與確定判決無影響者，仍
    不得據為再審理由。本件再審原告所提出之戶籍謄本固記載
    再審原告係於90年8月1日遷出彰化縣秀水鄉○○街20巷21號
    戶籍地，惟該戶籍謄本僅能證明再審原告於90年8月1日將戶
    籍自彰化縣秀水鄉○○街20巷21號遷出，尚不能因此證明再
    審原告係遭再審被告脅迫始簽發系爭本票，經斟酌後，亦無
    法受較有利益之裁判。是再審原告主張原確定判決有民事訴
    訟法第四百九十六條第一項第十三款、第四百九十七條所定
    再審事由，亦不足採。
四、綜上所述，原確定判決並無適用法規顯有錯誤之情形，亦無
    就發現未經斟酌之證物，或足影響於判決之重要證物，漏未
    斟酌之情形。從而，再審原告主張原確定判決，有民事訴訟
    法第四百九十六條第一款、第十三款、第四百九十七條規定
    之事由，提起再審之訴，顯無理由，爰不經言詞辯論，以判
    決駁回之。
據上論結，本件再審之訴，顯無理由。依民事訴訟法第五百零二
條第二項、第七十八條，判決如主文。
中　　華　　民　　國　　96　　年　　8 　　月　　9 　　日
                  民事第一庭    審判長法　官  吳火川
                                      法　官  陳繼先
                                      法　官  饒鴻鵬
以上正本係照原本作成。
不得上訴。
                                      書記官  林明冬
中　　華　　民　　國　　96　　年　　8 　　月　　10　　日
                                                      Ｍ
